【裁判字號】    98,交簡上,321
【裁判日期】    981224
【裁判案由】    過失傷害
【裁判全文】
臺灣高雄地方法院刑事判決           98年度交簡上字第321號
上  訴  人
即  被  告  丙○○
上列上訴人因過失傷害案件，不服本院民國98年8月19日98年度
審交簡字第3211號第一審簡易判決（聲請簡易判決處刑案號：98
年度偵字第9963號），提起上訴，本院管轄之第二審合議庭判決
如下：
    主  文
原判決撤銷。
丙○○犯過失傷害罪，處拘役拾伍日，如易科罰金，以新臺幣壹
仟元折算壹日。緩刑貳年。
    理  由
一、丙○○於民國97年12月6 日17時45分許，駕駛車牌號碼PID
    －096 號重機車，沿高雄縣鳳山市○○路由南向北方向行駛
    ，行經該路段海光四村市場巷20號前時，適乙○○駕駛車牌
    號碼PQ5 －015 號重型機車行駛於同向車道前方，因接聽電
    話，乃將機車熄火停於前方路旁，並坐在該機車上使用行動
    電話，丙○○本應注意車前狀況，並隨時採取必要之安全措
    施，而依當時情形天氣晴朗、夜間有照明及柏油路面乾燥、
    無缺陷，又無不能注意之情事，竟疏於注意，其所駕駛之上
    開重機車車頭正面撞擊乙○○上開機車之車尾，造成乙○○
    人車倒地而受有頭部外傷、下背挫傷等傷害。丙○○於肇事
    後留在現場，並於偵查犯罪職權之公務員發覺肇事者前，即
    主動向警員坦承肇事而自願接受裁判。
二、案經丙○○訴由高雄縣政府警察局鳳山分局報請高雄地方法
    院檢察署檢察官偵查後聲請簡易判決處刑。
    理  由
一、按被告於第二審經合法傳喚，無正當之理由不到庭者，得不
    待其陳述，逕行判決，刑事訴訟法第371條定有明文。次按
    對於簡易判決處刑不服而上訴者，得準用上開規定，此觀諸
    刑事訴訟法第455條之1第3項之規定自明。本件上訴人即被
    告丙○○（下稱被告）經本院合法傳喚後，無正當理由未到
    庭，此有本院送達回證、刑事報到單在卷可稽，爰不待其陳
    述而為一造辯論判決，合先敘明。
二、證據能力部分：按被告以外之人於審判外之陳述，雖不符刑
    事訴訟法第159 條之1至之4之規定，然經當事人於審判程序
    同意作為證據，法院審酌該言詞陳述或書面陳述作成時之情
    況，認為適當者，亦得為證據，刑事訴訟法第159條之5第1
    項定有明文。本判決後開引用具有傳聞證據性質之證據資料
    ，已經檢察官、被告於準備期日同意為證據使用，是其縱無
    刑事訴訟法第159 條之1 至第159 條之4 或其他傳聞法則例
    外之情形，亦經本院審酌該證據作成之情況，認為無違法取
    得情事，復無證明力明顯過低之情形，認為適當，均得為證
    據。
三、訊據被告固坦承於上揭時間騎乘機車行經上開地點，及告訴
    人乙○○（下稱告訴人）在其前方打電話等情，惟矢口否認
    有過失傷害犯行，辯稱：我只有按一下喇叭，告訴人嚇到，
    其所騎乘之機車就倒下，但告訴人沒有倒，告訴人應未受傷
    云云。經查：
(一)、被告於97年12月6 日17時45分許，駕駛車牌號碼PID －096
    號重機車，沿高雄縣鳳山市○○路由南向北方向行駛，行經
    該路段海光四村市場巷20號前時，適告訴人駕駛車牌號碼PQ
    5 －015 號重型機車行駛於同向車道前方，因接聽電話，乃
    將機車熄火停於前方路旁，並坐在該機車上使用行動電話，
    嗣被告所騎之機車撞及告訴人機車後方，告訴人上開機車因
    而倒地等情，業據告訴人指訴明確，且有道路交通事故現場
    圖、道路交通事故調查報告表（一）（二）及現場照片在卷
    可稽，堪可認定。
(二)、被告雖以前詞置辯，惟證人即告訴人於警詢時證稱：我當時
    在肇事地點旁接行動電話，突然我機車後車尾被撞一下，並
    造成我人車摔倒在地，我有受傷等語（見警卷第3 頁），另
    於偵查中供稱：我是靠在路邊打電話，是丙○○來撞我的機
    車正後方等語明確（見偵卷第7 頁）；再參諸案發時告訴人
    機車既已熄火停於上開地點，若非受到外力影響，應不致無
    端倒下，是告訴人上開證述應為可採。又告訴人確因本件車
    禍受有頭部外傷、下背挫傷等傷害，亦有大東醫院診斷證明
    書在卷足稽，是被告所辯不足採信。
(三)、按汽車行駛時，駕駛人應注意車前狀況，並隨時採取必要之
    安全措施，道路交通安全規則第第94條第3項前段定有明文
    。再依卷附之道路交通事故調查報告表所載，本件肇事當時
    係天氣晴朗、夜間有照明及柏油路面乾燥、無缺陷，並無不
    能注意之情狀，被告並無不能注意之情事，詎仍疏未注意上
    開規定，未注意車前狀況，因而肇事，縱告訴人有駕駛重機
    車佔用車道停車之情事，被告仍難辭過失之責，是被告對本
    件車禍之發生確有過失甚明。又經原審函請臺灣省高屏澎區
    車輛行車事故鑑定委員會鑑定結果，認被告駕駛重機車未注
    意車前狀況，並採取必要之安全措施為肇事主因，告訴人駕
    駛重機車佔用車道停車，顯有阻礙交通為肇事次因，有該會
    98年8月14 日高屏澎鑑字第0986002505號函附鑑定意見書附
    卷足稽。其就肇事原因之判斷與本院上開認定相同，而堪採
    取。被告上開過失行為與告訴人傷害結果間，具有相當因果
    關係，至為顯然。故此部分事證明確，被告過失傷害犯行至
    堪認定，應依法論科。
四、核被告所為，係犯刑法第284條第1項前段之過失傷害罪。其
    於肇事後留在現場，並於警員前往處理尚不知何人為肇事者
    前，即主動向警員坦承肇事而自願接受裁判，此有告訴人警
    詢筆錄（見警卷第3頁背面）及證人甲○○○○於本院之證
    述可憑（見本院卷第39頁），核與刑法第62條前段之自首規
    定相符，得依法減輕其刑。
五、原審以本件事證明確，據以論罪科刑，固非無見。惟查：被
    告有前揭自首之事實，原判決未予審酌，自有未合。被告上
    訴意旨，否認過失傷害犯行，雖無理由，惟原判決既有上開
    可議，自應由本院將原判決撤銷改判。爰審酌被告駕駛車輛
    ，本應謹慎注意，以維自身及其他參與道路交通者之安全，
    竟因疏未注意車前狀況，而肇事致告訴人受傷，及犯後否認
    犯行，惟念其已與告訴人達成和解，賠償被害人所受之損害
    ，此經告訴人陳明在卷（見本院卷第41頁）等一切情狀，量
    處拘役15日，並諭知易科罰金之折算標準，以資懲儆。末查
    ，被告未曾因故意犯罪受有期徒刑以上刑之宣告，有臺灣高
    等法院被告前案紀錄表1 份在卷可參，於本院審理中復與告
    訴人達成和解，念其僅因一時疏忽而觸犯本件犯行，信經此
    教訓後，應知警惕而無再犯之虞，是本院認其所受宣告之刑
    ，以暫不執行為適當，爰併予宣告緩刑2 年，以啟自新。
據上論斷，應依刑事訴訟法第455 條之1 第1 項、第3 項、第36
9條第1項前段、第364條、第371條、第299條第1項前段，刑法第
284條第1項前段、第41條第1項前段、第62條前段、第74條第1項
第1款，刑法施行法第1條之1，判決如主文。
本案經檢察官李茂增到庭執行職務。
中    華    民    國    98    年    12    月    24    日
                      交通法庭  審判長法  官  陳志銘
                                      法  官  黃宣撫
                                      法  官  吳芝瑛
以上正本證明與原本無異。
不得上訴。
中    華    民    國    98    年    12    月    24    日
                                      書記官  林麗文
附錄本判決論罪之法條全文
中華民國刑法第284條第1項
（過失傷害罪）
因過失傷害人者，處6 月以下有期徒刑、拘役或5 百元以下罰金
，致重傷者，處1 年以下有期徒刑、拘役或5 百元以下罰金。


司法院資訊處製作；財團法人民間司法改革基金會備份。
